【裁判字號】    96,交聲,881
【裁判日期】    970527
【裁判案由】    違反道路交通管理處罰條例聲明異議
【裁判全文】
臺灣桃園地方法院交通事件裁定         96年度交聲字第881號
原處分機關  交通部公路總局新竹區監理所桃園監理站
異  議  人
即受處分人  乙○○
上列異議人即受處分人因違反道路交通管理處罰條例事件，對交
通部公路總局新竹區監理所桃園監理站違反道路交通管理事件裁
決書所為處分（原處分案號：民國96年11月21日桃監裁罰字第裁
52-DB0000000號），聲明異議，本院裁定如下：
    主    文
原處分均撤銷。
乙○○汽車駕駛人，行經有燈光號誌管制之交岔路口闖紅燈，處
罰鍰新臺幣壹仟捌佰元，並記違規點數參點；又汽車駕駛人，駕
駛汽車有違反本條例之行為，經交通勤務警察制止時，拒絕停車
接受稽查而逃逸，處罰鍰新臺幣參仟元，並記違規點數壹點。
    理    由
一、原處分意旨略以：異議人即受處分人乙○○於民國96年9 月
    6 日晚上8 時42分許，騎乘車牌號碼為IBV-700 號重型機車
    ，因行經有燈光號誌管制之桃園縣大溪鎮○○路與慈光街時
    闖紅燈，經桃園縣政府警察局交通隊大溪小隊員警依法鳴笛
    指示其接受攔檢而不聽制止、拒絕稽查，再度闖越亦有燈光
    號誌管制之介壽路與公園路口並向桃園方向逃逸，而由執勤
    員警依規定逕行舉發，並填製桃警局交字第DB0000000 號舉
    發違反道路交通管理事件通知單（下稱舉發通知單）對受處
    分人舉發「1.闖紅燈。2.經交通警察依法執行稽查鳴笛制止
    ，不聽制止拒絕，加速逃逸。」之違規，並移送原處分機關
    處理。嗣經原處分機關交通部公路總局新竹區監理所桃園監
    理站於96年11月21日分別依道路交通管理處罰條例第53條第
    l 項、第60條第1 項、違反道路交通管理事件統一裁罰基準
    及處理細則第43、44、67條規定，以桃監裁罰字第裁52-DB0
    000000號違反道路交通管理事件裁決書，認定受處分人有「
    1.駕車行經有燈光號誌管制之交岔路口闖紅燈。2.違反處罰
    條例之行為拒絕停車接受稽查而逃逸。」之違規行為，而分
    別裁處罰鍰新臺幣（下同）1,800 元及3,000 元在案。
二、聲明異議意旨略以：伊之所有前揭車號車輛未曾於前述時、
    地行駛，且原處分僅憑舉發員警片面之詞，而未提出其他積
    極證據，例如照片，是本件違規舉發及裁處，實難令人甘服
    ，為此聲明異議云云。
三、按汽車駕駛人有闖紅燈或不服指揮稽查而逃逸之行為，當場
    不能或不宜攔截製單舉發者，得逕行舉發；第1 項逕行舉發
    ，應記明車輛牌照號碼、車型等可資辨明之資料，以汽車所
    有人為被通知人製單舉發，道路交通管理處罰條例（下稱同
    條例）第7 條之2 第1 項第1 款、第4 款、第4 項分別訂有
    明文。又按汽車駕駛人，行經有燈光號誌管制之交岔路口闖
    紅燈者，處1,800 元以上5,400 元以下罰鍰；汽車駕駛人，
    駕駛汽車有違反本條例之行為，經交通勤務警察或依法令執
    行交通稽查任務人員制止時，不聽制止或拒絕停車接受稽查
    而逃逸者，除按各該條規定處罰外，處3,000 元以上6,000
    元以下罰鍰；汽車駕駛人有第53條情形者，記違規點數3 點
    ；有第60條第1 項情形者，記違規點數1 點，道路交通管理
    處罰條例第53條第1 項、第60條第1 項、第63條第1 項第3
    款及同項第1 款分別定有明文。
四、經查，關於本件違規行為，異議人以前詞堅決否認，惟證人
    即當日舉發本件違規事實之警員甲○○於本院訊問時證稱：
    當時伊開車值勤，由慈光街接介壽路方向巡邏，伊之行向燈
    號為綠燈，而異議人由大溪往桃園有闖紅燈情形，伊即尾隨
    異議人車輛，在看到異議人於介壽路與公園路口闖紅燈，因
    可明確看到其為IBV-700 號之深色重型機車便記下車牌號碼
    並鳴笛示意停車，但異議人不予理會而往桃園方向駛離等語
    ，是關於本件違規事實，已經證人甲○○證述明確。查交通
    違規案件之舉發若硬性要求舉發員警不分違規情節，一律必
    須預留證據，俾便事後提出供法院審查，除有現實技術可行
    性之困難，勢將大幅提高交通管理之行政成本，並嚴重削弱
    道路交通管理之行政效能，此絕非立法者制定道路交通管理
    法規之本意，是道路交通管理處罰條例第7 條之2 第1 項及
    明訂多種法定得逕行舉發之事由，而本件所舉發異議人之行
    經有燈光號誌管制之交岔路口闖紅燈及違反處罰條例之行為
    拒絕停車接受稽查而逃逸之違規行為，固屬前述法定列舉事
    由，容許舉發之警察機關以「逕行舉發」之方式舉發，惟本
    院以為本條項所謂「當場不能或不宜」，應係指「客觀上」
    有當場不能或不宜舉發之情，例如發生在員警眼前「稍縱即
    逝」之闖紅燈之嚴重違規行為，根本「不及」攔查，或攔查
    反造成更具交通危害之情，或即使得花費時日追逐攔停，惟
    相較違規態樣，顯不符經濟效益及成本等「不宜」攔查情事
    ，而考諸闖越紅燈此種具高度危險性且本質上又「稍縱即逝
    」之違規行為，固難強令警察於「當場舉發」時尚須另輔以
    其他證據，惟如警察機關當時係專為執行闖紅燈勤務者，自
    有充份之事前準備時間，而應準備攝錄影等科學儀器，以取
    得違規相片或錄影光碟等證據資料，以佐證其親見之事實並
    須提出以科學儀器取得之證據資料以供本院判斷；若於執行
    其他勤務時，適巧發生於眼前之「稍縱即逝」之違規行為等
    客觀上不可能之情形，則自無強令舉發機關須另提出以科學
    儀器取得之證據資料以實其說。本件舉發之違規行為是於舉
    發員警開車執行巡邏勤務時適巧發生業經證人甲○○證述如
    前，依前所述，自難謂有何期待斯時其備有科學儀器或有充
    足時間操作科學儀器之可能性，從而，強令其就本件之逕行
    舉發尚須輔以其他較其證述更強而有力之積極證據，乃屬客
    觀上之不能，因之，本件舉發之員警所為之逕行舉發已合於
    前述要件而難謂有何違誤之處。再舉發員警亦依前述規定記
    明車輛牌照號碼、車型及駕駛人之特徵等可資辨明之資料，
    此有該舉發通知單附卷可稽，且異議人迄今並未提出反面證
    據供本院調查以推翻證人之前開證述並證明其確無違規行為
    ，尚難認其辯解為可採，其違規行為應堪認定。
五、綜上所述，原處分機關以異議人有前揭違規情事，依道路交
    通管理處罰條例第53條第1 項、第60條第1 項及違反道路交
    通管理事件統一裁罰基準及處理細則規定，分別裁罰異議人
    罰鍰1,800 、3,000 元，固非無見，惟漏未依道路交通管理
    處罰條例第63條第1 項第3 款、第1 款規定分別並記點數3
    點、1 點，尚有未洽。本件異議雖無理由，惟原處分既有前
    述可議，即屬無法維持而應由本院予以撤銷，並另依道路交
    通管理處罰條例第53條第1 項、第63條第1 項第3 款裁處罰
    鍰1,800 元，並記違規點數3 點；同條例第60條第1 項、第
    63條第1 項第1 款規定裁處罰鍰3,000 元，並記違規點數1
    點，以資適法。
六、據上論斷，應依道路交通管理處罰條例第87條第2 項、道路
    交通案件處理辦法第20條前段，裁定如主文。
中    華    民    國     97    年    5    月    27    日
                  交通法庭    法  官  劉為丕
以上正本證明與原本無異。
如不服本裁定，應於裁定送達後5 日內向本院提出抗告狀。
                              書記官  陳育萱
中    華    民    國    97    年    5     月    28    日


司法院資訊處製作；財團法人民間司法改革基金會備份。
